【裁判字號】    95,簡,317
【裁判日期】    951228
【裁判案由】    醫療法
【裁判全文】
臺北高等行政法院判決
                                     95年度簡字第00317號
原      告  甲○○原名劉羿伶.
被      告  宜蘭縣政府
代  表  人  乙○○（縣長）
上列當事人間因醫療法事件，原告不服行政院衛生署中華民國95
年3 月7 日衛署訴字第0940063765號訴願決定，提起行政訴訟。
本院判決如下：
    主  文
原告之訴駁回。
訴訟費用由原告負擔。
    事  實
壹、事實概要：
    緣原告係宜蘭縣宜蘭市○○路81號欣姿坊美容美體諮詢中心
    負責人，於民國（下同）94年3 月28日於網站http：//www.
    tacocity.com.tw/刊登「．．．生理理療儀平衡術- 排毒引
    流．．．蜂窩織炎．．．生命科學按摩術- 防治壓力引起的
    胃疾．．．宿疾．．．」（下稱系爭網頁）等內容暗示或影
    射醫療業務之醫療廣告，經台北市政府衛生局查獲，移請被
    告所屬衛生局處辦，經查證屬實，被告以原告違反醫療法第
    84條規定，依同法第104 條規定，於94年9 月22日以府衛醫
    字第0943030611號行政處分書處新台幣（下同）5 萬元罰鍰
    。原告不服，提起訴願，經遭駁回，遂向本院提起行政訴訟
    。
貳、兩造聲明：
一、原告聲明：
    訴願決定及原處分均撤銷。
二、被告聲明：
    原告之訴駁回。
參、兩造之陳述：
一、原告主張之理由：
( 一)被告僅憑一網站之網頁，即以原告違反醫療法第84條規定
    ，需繳交罰鍰5 萬元，原處分理由及證據不夠充分，原告不
    服。
( 二) 系爭網頁內容主要是強調按摩可用儀器取代按摩之專業度
    與紓解壓力．．．等述之，與被告所認定及擴大解釋為涉及
    與影射「醫療廣告」之嫌，實為不符，自屬違誤。
二、被告主張之理由：
(一)原告係宜蘭縣欣姿坊美容美體諮詢中心負責人，於94年3 月
    28日於網站之系爭網頁內容暗示或影射醫療業務之醫療廣告
    ，查「欣姿坊美容美體諮詢中心」，非屬醫療機構，原告亦
    未取得合法醫師資格，經被告衛生局查證屬實，按「非醫療
    機構，不得為醫療廣告」為醫療法第84條所明定，違反醫療
    法第84條事證明確，被告依法處罰並無違誤。
(二)按「非醫療機構，不得為醫療廣告」「本法所稱醫療廣告，
    係指利用傳播媒體或其他方法，宣傳醫療業務，已達招徠患
    者醫療目的之行為。」「廣告內容暗示或影射醫療業務者，
    視為醫療廣告。」「違反第84條規定為醫療廣告者，處新台
    幣5 萬元以上25萬元以下罰鍰」「本法所稱傳播媒體，指廣
    播、電視、錄影節目帶、新聞紙、雜誌、傳單、海報、牌坊
    、電影片及其他傳播方式」分別為醫療法第84條、第9 條、
    第87第1 項、第104 條及同法施行細則第14條所明定。原告
    開設之美容美體諮詢中心，非屬醫療機構，被告依規定處以
    原告5 萬元之罰鍰，並無不合。
(三)按「本法所稱醫療廣告，係指利用傳播媒體或其他方法，宣
    傳醫療業務，已達招徠患者醫療目的之行為。」為醫療法第
    9 條所明定，另網際網路為現代人溝通及資訊來源使用最頻
    繁的傳播媒體，即廣告主為使不特定多數人瞭解所欲宣傳訊
    息之媒介，即屬廣告傳播方法之一；又查該機構之網址可由
    搜尋引擎查知，即一般民眾均得於網際網路瀏覽該機構所刊
    載之訊息，即表示原告所架設網站之網頁內容係為醫療廣告
    無誤，原處分以原告違反醫療法第84條規定處以5 萬元，處
    分理由及證據充分。
(四)查行政院衛生署93年4 月19日衛署醫字第0920068838號函釋
    說明3 ：「．．．有關．．．推拿健康館於網站刊登之廣告
    ，其內容包括『各種酸痛、舒筋解勞、預防老化、氣血通暢
    』、『脊椎矯正』、『醫療及自然保健療法』，已涉屬醫療
    廣告，．．．，其違規事實明確，應依法處理」，原告刊登
    廣告之內容顯已涉及醫療業務，實屬醫療廣告，原告違規事
    實明確，被告所為裁處依法並無不合。
    理  由
壹、本件訴訟標的之價額在新臺幣（下同）20萬元以下，依行政
    訴訟法第229 條第2 項、第1 項第2 款規定及司法院92 年9
    月17日院台廳行一字第23681 號令，應適用簡易程序，本院
    並依同法第233 條第1 項規定，不經言詞辯論，逕行裁判。
貳、兩造不爭之事實及兩造爭點：
    本件兩造不爭「欣姿坊美容美體諮詢中心」非醫療機構，原
    告亦未取得合法醫師資格，系爭網頁刊登有「．．．生理理
    療儀平衡術- 排毒引流．．．蜂窩織炎．．．生命科學按摩
    術- 防治壓力引起的胃疾．．．宿疾．．．」，此有網頁列
    印資料在原處分可稽，堪認為真實。兩造爭點厥為：系爭網
    頁內容是否屬醫療法所稱之醫療廣告？
參、本院之判斷：
一、本件應適用之法條：
（一）醫療法第84條規定：「非醫療機構，不得為醫療廣告。」
      第104 條規定：「違反第84條規定為醫療廣告者，處新臺
      幣5 萬元以上25萬元以下罰鍰。」
（二）醫療法第9 條規定：「本法所稱醫療廣告，係指利用傳播
      媒體或其他方法，宣傳醫療業務，以達招徠患者醫療為目
      的之行為。」
（三）醫療法第87條第1 項規定：「廣告內容暗示或影射醫療業
      務者，視為醫療廣告。」
二、系爭網頁內容是屬醫療法所稱之醫療廣告：
（一）按醫療法第9 條規定：「本法所稱醫療廣告，係指利用傳
      播媒體或其他方法，宣傳醫療業務，以達招徠患者醫療為
      目的之行為。」第87條第1 項規定：「廣告內容暗示或影
      射醫療業務者，視為醫療廣告。」因此，凡利用傳播媒體
      或其他方法，暗示或影射醫療業務，以達招徠患者醫療為
      目的之行為，依上開規定亦視為醫療廣告，主管機關如就
      內容暗示或影射醫療業務之廣告予以處罰，係依立法者之
      立法解釋而為，並無擴大解釋，增加法律所無之限制之疑
      慮。
（二）查網際網路為現代人溝通及資訊來源使用最頻繁的傳播媒
      體，為使不特定多數人瞭解所欲宣傳訊息之重要媒介，被
      告認定原告於網頁所宣傳之訊息具有廣告之性質，於法有
      據。
（三）再查系爭網頁刊登有「．．．生理理療儀平衡術- 排毒引
      流．．．蜂窩織炎．．．生命科學按摩術- 防治壓力引起
      的胃疾．．．宿疾．．．」暗示具有排毒引流、蜂窩組織
      炎、胃疾及宿疾之醫療功效，依前揭之說明，被告認系爭
      網頁應視為醫療廣告，亦屬有據。
三、綜上所述，原告之主張，尚非可採，原處分以原告違反醫療
    法第84條，依同法第104 條處以罰鍰5 萬元，雖未引用醫療
    法87條第1 項失之簡略，惟其結論並無違誤，訴願決定遞予
    維持，亦無不合，原告徒執前詞，訴請撤銷，為無理由，應
    予駁回。
肆、兩造其餘攻擊防禦方法均與本件判決結果不生影響，故不逐
    一論述，併此敘明。
據上論結，本件原告之訴為無理由，爰依行政訴訟法第233條第
1項、第236條、第195第1項後段、第98條第3項前段，判決如主
文。
中    華    民    國    95    年    12     月    28  日
                    第二庭      法  官  畢乃俊
上為正本係照原本作成。
本件以訴訟事件所涉及之法律見解具有原則性者為限，始得於本
判決送達後20日內向本院提出上訴狀並表明上訴理由，如已於本
判決宣示後送達前提起上訴者，應於判決送達後20日內補具上訴
理由（均按他造人數附繕本），且經最高行政法院許可後方得上
訴。
中    華    民    國    95    年    12    月    28    日
                               書記官  簡信滇


司法院資訊處製作；財團法人民間司法改革基金會備份。
